【裁判字號】    90,上易,1770
【裁判日期】    900724
【裁判案由】    偽造文書等
【裁判全文】
臺灣高等法院刑事判決                  九十年度上易字第一七七號
    上  訴  人
    即自 訴 人  乙○○
    被      告  甲○○
                丙○○
右上訴人，因自訴被告偽造文書等案件，不服臺灣台北地方法院九十年度自字第五三
號，中華民國九十年四月二十五日第一審判決，提起上訴，本院判決如左：
    主      文
上訴駁回。
    理      由
一、本案經本院審理結果，認第一審諭知被告甲○○、丙○○被訴於民國八十九年一
    月十二日、同年四月二十一日、同年五月二十四日誹謗部分，均不受理。又被訴
    於同年十一月二十四日誹謗部分，均無罪，同時敘明自訴人提出相關筆錄、書狀
    影本為證，認為被告尚涉及刑法第二百十四條之使公務員登載不實罪及第二百十
    五條之業務上登載不實罪部分，顯係誤認。經核尚無違誤，應予維持，引用第一
    審判決書記載之理由（如附件）。
二、第一審判決書當事人欄被告甲○○，出生年月日及身分證統一編號，分別記載民
    國○○○年○月○日生、Ｚ000000000號，與自訴人相同，明顯錯誤，
    自訴人具狀指出原判決此部分誤載屬實，應予刪除。
三、自訴人具狀（刑事抗告暨上訴狀）上訴意旨略以：被告丙○○係犯刑法第二百十
    四條之使公務員登載不實罪，被告甲○○律師係犯刑法第二百十五條之業務上登
    載不實罪，二人均犯第二百十六條之行使偽造文書罪。又本件訴訟起源於丙○○
    於八十七年十月六日以樹林郵局存證信函二五四五號誣稱：「劉欽松欠丙○○共
    計四十萬元整」及丙○○於民事案件中否認有代收售地票款之事（餘詳上訴狀所
    載）被告等犯罪事實與自訴人之父劉欽松，亦屬同一案件，效力及於全部等語，
    提出樹林郵局存證信函二五四五號、本院八十八年度上字第九九三號判決書、卷
    附答辯狀、丙○○樹林農會透支放款明細分類卡、原審九十年度自字第五三號判
    決書各一份（均影本）為證。
四、訊之上訴人即自訴人於本院調查中謂：「甲○○是專業律師，他在書狀中所寫的
    是不實在，他應該去求證事實才可以寫，但他所寫的那些都是假證據，所以是登
    載不實，他是以登載不實的事項，來證明他們所說的，所以我要告他。我是對原
    審判決書主文所載誹謗部分上訴，他們犯罪的行為，是連續關係，我的重點是在
    誹謗，我認為是連續關係，因為他們所說的話，前後是相關的」（見本院九十年
    六月八日訊問筆錄），又於本院審理中稱：「我是針對偽造文書部分上訴」云云
    ，核其本意，應認對本案全部上訴。
五、被告甲○○、丙○○雖未到庭，然具狀陳報指出自訴人乙○○曾擔任司法革命會
    之副會長，被告成為自訴人濫訴之受害者，提出信函影本數份為憑。
六、經查自訴人於原審自訴狀指控被告甲○○於本院八十八年度上字第九九三號民事
    事件中，擔任被告丙○○訴訟代理人，於八十九年一月十二日、同年四月二十一
    日、同年五月二十四日準備程序時或具狀陳述不實（內容如自訴狀），涉及誹謗
    行為，因自訴人於九十年一月八日提出自訴，已逾六個月告訴期間，依刑事訴訟
    法第三百零三條第三款之規定（原判決誤引第三百零二條第三款，應予更正），
    諭知不受理之判決。至於自訴意旨指八十九年十一月二十四日該民事案件準備程
    序時，被告甲○○表示：「因對造表示要先給否則會沒錢」一語，與前述不受理
    部分，內容有別，亦無誹謗自訴人字眼，難認被告二人如何共犯誹謗自訴人，此
    部分仍不成立誹謗罪，自訴人認先後有連續犯關係，尚非可採。
七、次查自訴人自訴被告二人偽造文書部分，所指民事答辯狀乃民事訴訟中向法院提
    出書狀，所為事實陳述及就對造書狀內容提出說明，自無業務上登載不實問題。
    至於法院準備程序筆錄，乃書記官依法記載開庭情形，並非當事人提出文件之審
    查，被告回答法官訊問，尚無使公務員登載不實行為。此外，復查無其他積極證
    據證明被告二人有何偽造文書犯行，自不能僅憑自訴人片面之指訴，採為論罪之
    依據
八、自訴人上訴仍執前詞，指摘原判決不當，求予撤銷改判，非有理由，應予駁回。
    至於上訴狀另指被告二人涉及與自訴人之父劉欽松之間民事案件，核其內容，乃
    另一問題，與本案尚無裁判上一罪關係，自不得合併審理，附此敘明。
九、自訴人另具狀請求暫停審理本案，及於九十年七月十一日具狀請求再開辯論，又
    於同年月十三日補附件二存證信函影本。查其提出文件內容，與本案自訴人自訴
    被告誹謗、偽造文書並不相同，核無查證之必要，且本案依法審理終結，亦無暫
    停審理及裁定再開辯論，合此指明。
十、被告甲○○、丙○○經合法傳喚無正當理由不到庭，爰不待其陳述逕行判決。
據上論斷，應依刑事訴訟法第三百六十八條、第三百七十三條、第三百七十一條，判
決如主文。
中    華    民    國    九  十    年       七       月    二  十  四    日
                          臺灣高等法院刑事第四庭
                              審判長法  官  蔡  永  昌
                                    法  官  陳  榮  和
                                    法  官  徐  昌  錦
右正本證明與原本無異。
不得上訴。
                                   書記官  游  桂  
中    華    民    國    九  十    年       七       月    二  十  六    日


司法院資訊處製作；財團法人民間司法改革基金會備份。
